【裁判字號】    95,交易,602
【裁判日期】    950922
【裁判案由】    過失傷害
【裁判全文】
臺灣臺中地方法院刑事判決  95年度交易字第602號
公  訴  人  臺灣臺中地方法院檢察署檢察官
被      告  甲○○
上列被告因過失傷害案件，經檢察官提起公訴（95年度偵字第97
35號），本院合議庭裁定改以簡式審判程序審理，判決如下：
    主    文
甲○○過失傷害人致重傷，處有期徒刑肆月，如易科罰金，以銀
元參佰元即新臺幣玖佰元折算壹日。
    犯罪事實
一、甲○○於民國94年10月18日17時55分許，騎乘車牌號碼J8A-
    091號重型機車，沿臺中市○○路沿文心路往向上南路方向
    直行，行至文心路1段280號前（即臺中市大新國小對面），
    理應注意車輛行駛時，行車速度，於設有快慢車道分隔線之
    慢車道，時速不得超過40公里，且駕駛人應注意車前狀況，
    隨時採取必要之安全措施，又慢車應在劃設之慢車道上靠右
    順序行駛，且不得爭先、爭道…或以其他危險方式行駛。而
    依當時情形，又無不能注意之情事，竟疏於注意，於通過上
    開路段時，貿然加速行駛，未留意車輛及注意路況，隨時為
    停車之準備，適同一時、地，楊新旺（未婚、無父母、子女
    、僅有其弟丙○○）飲酒後騎乘腳踏車，正沿文心路往向上
    南路方向行駛，亦疏於注意車前狀況，又因酒後操控能力欠
    佳，有略偏左行駛之情，由於雙方有上述之疏失，瞬間兩車
    避煞不及，遂於上開路段280號前，甲○○所騎乘之機車前
    輪右側從後撞及楊新旺所騎乘之腳踏車後車輪，致楊新旺人
    車倒地後，受有頭部外傷合併腦挫傷、急性硬腦膜下出血，
    手術後意識未恢復清醒，無法自行照料生活等重傷害。甲○
    ○於肇事後，在有偵查權限之公務員發覺其犯罪前，主動向
    據報前往處理之警員陳明係肇事者，自首而接受裁判。
二、案經丙○○經臺灣臺中地方法院檢察署指定為代行告訴人後
    告訴，並經臺灣臺中地方法院檢察署檢察官偵查起訴。
    理      由
一、訊據被告甲○○，對於在上開時、地發生車禍肇事致被害人
    楊新旺受重傷之事實，業據被告自白不諱，被告於本院審理
    時坦承稱：「就檢察官起訴事實我認罪」，「是我搭載的朋
    友陳威廷報案的」，「車禍發生時，我頭撞傷送醫，我並沒
    有注意車速是多少，因為我後面載陳威廷，如緊急煞車，被
    載的人會飛出去，會很危險」，「就楊新旺受有頭部外傷合
    併腦挫傷、急性硬腦膜下出血等傷害等傷害，就被害人已經
    重傷害部分無意見」，「警員訊問時我有在場。我有跟警員
    告知是我撞到人的」等語。且經代行告訴人丙○○指訴歷歷
    ，並有道路交通事故現場圖、調查報告表（一）（二）、談
    話紀錄表、照片15張、林新醫學診斷證明書、台中市○○○
    道路交通事故肇事人自首情形紀錄表附卷可稽。按車輛行駛
    時，行車速度，於設有快慢車道分隔線之慢車道，時速不得
    超過40公里，且駕駛人應注意車前狀況，隨時採取必要之安
    全措施，又慢車應在劃設之慢車道上靠右順序行駛，且不得
    爭先、爭道…或以其他危險方式行駛車輛行駛時。道路交通
    安全規則第93條第1項第1款、第94條第3項、第124條第2項
    、第126條第1項各定有明文。被告駕車自應注意上述道路交
    通安全規定，且依當時路狀，又無不能注意之情形，竟疏未
    注意為之，以致肇事，致人受重傷，足證被告駕車行為顯有
    過失，且本件經送臺灣省臺中市區車輛行車事故鑑定委員會
    鑑定結果，亦同此認定，有該委員會，臺中市區940512案鑑
    定分析意見書在卷可佐。雖本件被害人因飲酒後，操控能力
    欠佳，且未注意車行狀況，有偏左行駛之情而與有過失，然
    仍不能因被害人之過失，而解免被告之罪責，被告因過失致
    楊新旺人車倒地後，受有頭部外傷合併腦挫傷、急性硬腦膜
    下出血，手術後意識未恢復清醒，無法自行照料生活，需他
    人二十四小時長期照顧等重傷害，有林新醫院出具之診斷證
    明書一紙附卷可證，亦為被告所不爭執，且被告過失駕駛行
    為，核與被害人之受傷間，具有相當因果關係，事證明確，
    被告過失傷害致重傷犯行，堪以認定。
二、按被告行為後，九十四年二月二日修正公布之刑法，業於九
    十五年七月一日施行，新刑法第二條第一項之規定，係規範
    行為後法律變更所生新舊法律比較適用之準據法，於新刑法
    施行後，應適用新刑法第二條第一項之規定，為「從舊從輕
    」之比較。另於比較時應就罪刑有關之共犯、未遂犯、想像
    競合犯、牽連犯、連續犯、結合犯，以及累犯加重、自首減
    輕暨其他法定加減原因（如身分加減）與加減比例等一切情
    形，本於統一性及整體性原則，綜其全部罪刑之結果而為比
    較（最高法院九十五年五月二十三日刑事庭第八次會議決議
    參照）。本案涉及法律變更之部分如下：
  (一)刑法第二百八十四條第一項後段之過失傷害罪，法定刑最低
    得處五百元以下罰金，然被告行為後，於九十五年六月十四
    日增訂刑法施行法第一條之一，並規定：「中華民國九十四
    年一  月七日刑法修正施行後，刑法分則編所定罰金之貨幣
    單位為新臺幣。九十四年一月七日刑法修正時，刑法分則編
    未修正之條文定有罰金者，自九十四年一月七日刑法修正施
    行後，就其所定數額提高為三十倍。但七十二年六月二十六
    日至九十四年一月七日新增或修正之條文，就其所定數額提
    高為三倍」，且九十四年二月二日公布九十五年七月一日施
    行之刑法第三十三條第五款修正為：「主刑之種類如下：˙
    ˙˙五、罰金：新臺幣一千元以上，以百元計算之」，是依
    修正後之法律，刑法第二百八十四條第一項前段過失傷害罪
    所得科處之罰金刑最高為新臺幣一萬五千元、最低為新臺幣
    一千元；而被告行為時適用之罰金罰鍰提高標準條例第一條
    前段規定：「依法律應處罰金、罰鍰者，就其原定數額得提
    高為二倍至十倍。但法律已依一定比率規定罰金或罰鍰之數
    額或倍數者，依其規定」、現行法規所定貨幣單位折算新臺
    幣條例第二條規定：「現行法規所定金額之貨幣單位為圓、
    銀元或元者，以新臺幣之三倍折算之」，及修正前刑法第三
    十三條第五款規定: 「主刑之種類如下：˙˙˙五、罰金：
    一元以上」，是依行為時之法律，刑法第二百八十四條第一
    項前段過失傷害罪所得科處之罰金刑最高為新臺幣一萬五千
    元、最低為新臺幣三十元。因此，比較上述修正前、後之刑
    罰法律，自以被告行為時之舊法即依修正前刑法第三十三條
    第五款，並配合罰金罰鍰提高標準條例第一條前段，對被告
    為有利。
  (二)關於自首，修正前刑法第六十二條規定「對於未發覺之罪自
    首而受裁判者，減輕其刑。但有特別規定者，依其規定」；
    ，修正後同條則規定「對於未發覺之罪自首而受裁判者，得
    減輕其刑。但有特別規定者，依其規定」，是修正前關於自
    首之規定，係「必減事由」，修正後則係「得減事由」。本
    件被告自首之時間係在新修正刑法生效前，經比較新舊法之
    規定，以舊法「必減」之規定對被告為有利。
  (三)被告行為時之刑法第四十一條第一項前段規定：「犯最重本
    刑為五年以下有期徒刑以下之刑之罪，而受六個月以下有期
    徒刑或拘役之宣告，因身體、教育、職業、家庭之關係或其
    他正當事由，執行顯有困難者，得以一元以上三元以下折算
    一日，易科罰金」；又被告行為時之易科罰金折算標準，修
    正前罰金罰鍰提高標準條例第二條前段（業於九十四年五月
    十七日刪除）規定，就其原定數額提高為一百倍折算一日，
    則本件被告行為時之易科罰金折算標準，應以銀元三百元折
    算一日，經折算為新臺幣後，應以新臺幣九百元折算為一日
    。惟九十五年七月一日施行之刑法第四十一條第一項前段則
    規定：「犯最重本刑為五年以下有期徒刑以下之刑之罪，而
    受六個月以下有期徒刑或拘役之宣告者，得以新臺幣一千元
    、二千元或三千元折算一日，易科罰金。」，比較修正前後
    之易科罰金折算標準，以九十五年七月一日修正公布施行前
    之規定，較有利於被告。
  (四)綜合上述各條文修正前、後之比較，揆諸前揭最高法院決議
    及修正後刑法第二條第一項規定之「從舊、從輕」原則，被
    告依修正前刑法自首之規定，雖係「應減」其刑，但依修正
    後刑法之規定，亦「得減」其刑；另就過失致重傷害罪之法
    定刑而言，最低度之罰金刑以修正前之規定對被告為有利；
    易科罰金之折算標準，亦以修正前之規定，對被告較有利，
    應以修正前之刑法較有利於被告，故本案應依修正前刑法之
    規定論處。
三、核被告所為，係犯刑法第二百八十四條第一項後段之過失致
    重傷罪。被告於肇事後，在有偵查權限之人知悉犯罪人之前
    ，由其被載之朋友陳威廷報案，並於警員於九十四年十月十
    八日十八時五十二分，在林新醫院訊問時主動向到場處理事
    故員警林信良陳明自己係肇事者，並陳述肇事經過，有臺中
    市○○○道路交通事故談話紀錄表及肇事人自首情形紀錄表
    一份在卷可佐，其對於未發覺之罪自首而接受裁判，依刑法
    第六十二條前段之規定，減輕其刑。爰審酌被告犯罪所生之
    危害、被害人之傷勢及其就本件車禍之發生過失程度、被告
    犯後尚未能與被害人達成和解，賠償損害，惟念被告犯罪後
    坦認犯行，顯有認錯悔過之意等一切情狀，量處如主文所示
    之刑，並依修正前之規定諭知易科罰金之折算標準，以示懲
    儆。
據上論斷，應依刑事訴訟法第二百七十三條之一第一項、第二百
九十九條第一項前段，刑法第二條第一項、第二百八十四條第一
項後段、修正前第六十二條、修正前第四十一條第一項前段，罰
金罰鍰提高標準條例第一條前段、修正前第二條，現行法規所定
貨幣單位折算新臺幣條例第二條，判決如主文。
本案經檢察官乙○○到庭執行職務。
中    華    民    國    95    年    9    月    22    日
                  刑事第四庭    法  官  黃松竹
以上正本證明與原本無異
如不服本判決應於送達後十日內向本院提出上訴狀（須附繕本
），上訴於臺灣高等法院臺中分院。
                                書記官  董美惠
中    華    民    國    95    年    9    月    22    日
附錄本案論罪科刑法條全文
刑法第二百八十四條：
因過失傷害人者，處六月以下有期徒刑、拘役或五百元以下罰金
，致重傷者，處一年以下有期徒刑、拘役或五百元以下罰金。
從事業務之人，因業務上之過失傷害人者，處三年以下有期徒刑
、拘役或二千元以下罰金。


司法院資訊處製作；財團法人民間司法改革基金會備份。
